【裁判字號】    89,台上,3714
【裁判日期】    890629
【裁判案由】    背信
【裁判全文】
最高法院刑事判決                              八十九年度台上字第三七一四號
    上 訴 人  台灣高等法院台南分院檢察署檢察官
    被    告  丙○○
              乙○○
              甲○○
右上訴人因被告等背信案件，不服台灣高等法院台南分院中華民國八十七年四月十四
日第二審更審判決（八十六年度上更(一)字第三十九號，起訴案號：台灣台南地方法院
檢察署八十二年度《原判決誤書為八十三年度》偵續字第七十九號），提起上訴，本
院判決如左：
    主  文
原判決撤銷，發回台灣高等法院台南分院。
    理  由
本件原判決以公訴及併案意旨略稱：被告丙○○係台南市○○路二號中華國賓商業大
樓（以下簡稱國賓大樓）第七屆主任委員黃克夫之父，被告乙○○係該委員會監察委
員買賴白雪之夫；被告甲○○則係財務委員林秀玲之父。黃克夫、買賴白雪、林秀玲
（三人另經檢察官不起訴處分）於任內職務均分別委由丙○○、乙○○、甲○○代理
行使。而丙○○、乙○○、甲○○於代理前開職務期間，未善盡職務，於民國八十年
底，國賓大樓經台南市警察局消防警察隊檢查，發現國賓大樓消防設備有多項缺失，
並於八十一年一月十二日實施複檢，惟均未獲改善，乃責令限期改善。八十一年一月
十七日，被告等請台南市淞正消防企業行負責人劉樹生進行修繕估價，原估價單排煙
閘門部分（六十×六十公分）數量一百零八具，每具價格為新台幣（下同）三千元，
於同年二月二十九日，提交該大樓業主代表大會討論。經代表發現，國賓大樓排煙閘
門總數有虛報，且價格亦過高，是以未通過該案。詎被告等竟意圖為淞正消防企業行
不法之利益，於同年三月十七日，在未經業主代表大會會議討論通過情形下，竟請該
行重新估價，將排（進）煙閘門總數減為八十三具，每具估價為三千八百元，並與之
訂立契約，改善國賓大樓工程，而淞正消防企業行於進行改善工程時竟以另不同之規
格六十×五十公分之排（進）煙閘門代替，且未依約在牆壁鑽以能發揮該排（進）煙
閘門之孔洞及實施全自動控制系統。然被告等竟予以驗收支付全部工程款，致生損害
於國賓大樓業主之利益，案經國賓大樓業主徐義輝告訴，因認被告等共同涉有刑法第
三百四十二條第一項之背信罪罪嫌云云。惟經審理結果，被告等之犯罪尚屬不能證明
，因而維持第一審諭知被告等無罪之判決，駁回上訴人在第二審之上訴，固非無見。
惟查國賓大樓消防安全檢查，於八十一年三月十七日經檢查合格通過，而第二份契約
書亦於同日簽訂，此有台南市警察局消防第五分隊陳報單及工程契約書影本附卷可稽
（偵字第九五六一號卷第四、一五八頁）。被告等何以於消防安全檢查通過之同日，
訂立工程合約書﹖據甲○○在原審供稱：契約是後來補訂的，其實工程在三月就做好
了，為了給廠商領錢，才補訂契約。惟乙○○卻在原審供稱：八十一年三月十七日複
檢通過是第一批工程……同日與淞正消防企業行劉樹生議價八十萬元簽約是第二批工
程（原審上更(一)卷第二十六頁）各等語相互以觀，甲○○謂八十一年三月十七日所簽
訂之工程契約書是後來補簽，目的是為給廠商領錢，而乙○○則稱八十一年三月十七
日消防檢查通過的是第一批工程，同日簽約的是第二批工程，林、買所供情節，似不
甚相符。如乙○○所言八十一年三月十七日所簽訂之契約書，係另外之第二批工程無
訛，似與八十七年三月十七日消防檢查通過之第一批工程不相干，被告等何以要在第
一批工程通過消防安全檢查時付清第二批工程款﹖有待調查澄清。實情如何，攸關被
告等有無犯罪。原審就此未進一步詳查審究明白，逕以被告等並無圖利劉樹生之背信
行為等詞，遽為被告等有利之認定，亦有調查未盡之違法。上訴意旨指摘原判決為違
背法令，非無理由，應認仍有撤銷發回更審之原因。卷查第一審檢察官上訴書漏未簽
名，原審未命補正。併此明。
據上論結，應依刑事訴訟法第三百九十七條、第四百零一條，判決如主文。
中      華      民      國    八十九    年      六      月    二十九    日
                              最高法院刑事第四庭
                                  審判長法官  黃  劍  青
                                        法官  劉  敬  一
                                        法官  林  增  福
                                        法官  楊  商  江
                                        法官  邵  燕  玲
      右正本證明與原本無異
                                              書  記  官
中      華      民      國    八十九    年      七      月       五     日


司法院資訊處製作；財團法人民間司法改革基金會備份。
